臺灣宜蘭地方法院交通法庭裁定　　　　　　　　　　　九十一年度交聲字第七二號
　　移
　　異　議　人　甲○○
右列受處分人因違反道路交通管理處罰條例案件，對於交通部公路局臺北區監理所宜
蘭監理站九十一年六月二十七日所為之處分（原處分案號：北縣警交字第ＣＧ０九二
二七一號），聲明異議，本院裁定如左：
    主  文
原處分撤銷。
甲○○不罰。
    理  由
一、原處分機關以受處分人即本件異議人甲○○所有之車牌號碼ＳＣ─三一八０號自
    用小客車，於民國九十年二月二十八日十時五十七分許，行經臺二線一一四點三
    公里處時，在速限五十公里路段，經科學儀器測照以時速六十二公里行駛，超速
    十二公里，由臺北縣警察局交通隊掣開舉發違反道路交通管理事件通知單（下稱
    舉發通知單），復有超速照片一幀在卷可佐。嗣因受處分人未依指定日期到案，
    逕依道路交通管理處罰條例第四十條第一項處以罰鍰新臺幣（下同）二千一百元
  ，並依同條例第六十三條第一項記違規點數一點。受處分人甲○○固坦承行車超
    速違規之事實不諱，然以：其並未收受警掣舉發通知單，嗣至九十一年七月間始
    收受交通部公路局臺北區監理所宜蘭監理站違反道路交通管理事件裁決書後，始
    悉上情等語，聲明異議。
二、按違反道路交通管理事件統一裁罰標準及處理細則第二十三條第一項第五款及第
    二項規定，汽車違反道路交通管理事件有下列情形之一，當場不能或不宜攔截製
    單舉發者，得逕行舉發之：五、以科學儀器取得違規證據資料，足資認定其違規
    事實者。前項逕行舉發，應記明車輛牌照號碼、車型等可資辦明之資料，查明汽
    車所有人姓名或名稱、住址，並以該汽車所有人為被通知人製單舉發之；又第十
    一條第一項第二款規定，對於違反本條例之行為，應按其違反條款規定之受處罰
    對象，填製舉發違反道路交通管理事件通知單，並於被通知人欄予以勾記，其通
    知聯依下列規定辦理：二、逕行舉發者，應按已查明之資料填註車牌號碼、車輛
    種類、車主姓名或名稱及地址，並於通知單上方空白處加註逕行舉發之文字後，
    由舉發機關送達被通知人。執此觀諸本件舉發舉發道路交通管理事件通知單之記
    載及掣發，於法並無不合，核先敘明。
三、次按，道路交通管理處罰條例第四十條規定，違反本條例行為之處罰，處罰機關
    於裁決前，應給予違規行為人陳述之機會；違規行為人陳述時，得交付違反道路
    交通管理事件陳述單，請其自行填明或由處罰機關指定人員代為填寫，並由陳述
    人簽章後處理之。第四十四條規定，違反道路交通管理事件行為人，未依規定自
    動繳納罰鍰，或未依規定到案聽候裁決，處罰機關應於一個月內依標準表逕行裁
    決之。關於送達部分，前揭細則第五條規定，處理違反道路交通管理事件，有關
    文書送達之程序，準用刑事訴訟法送達之規定。又刑事訴訟法第六十二條規定，
    送達文書，除本章有特別規定外，準用民事訴訟法之規定。再依民事訴訟法第一
    百三十六條規定：送達於應受送達人之住居所、事務所或營業所行之。但在他處
    會晤應受送達人時，得於會晤處所行之。對於法定代理人之送達，亦得於當事人
    本人之事務所或營業所行之。第一百三十七條規定第一項：送達於住居所、事務
    所或營業所不獲會晤應受送達人者，得將文書付與有辨別事理能力之同居人或受
    僱人。第一百三十八條規定，送達不能依前二條規定為之者，得將文書寄存送達
    地之自治或警察機關，並作送達通知書，黏貼於應受送達人住居所、事務所或營
    業所門首，以為送達。而本件受處分人甲○○之舉發通知單經警依法郵寄車主住
    址後，因查無此址退回後，即由警以公示送達之方式處理等情，固有臺北縣政府
    警察局九十一年五月三十日北警交字第０九一００三四二三六號函、九十年七月
    八日九十北警交字第三四九五七號函附之公示送達清冊一份在卷可佐。然按諸右
    開民事訴訟法第一百三十六條、第一百三十七條第一項及第一百三十八條之規定
    ，本件舉發通知單投郵後因查無此址而遭退回，舉發單位未查明是否確無此址或
    按址以寄存送達之方式通知受處分人，而逕以公示送達之程序處理之，顯已核與
    法律規定不相符合。況舉發單位所採取之公示送達程序，亦僅有清冊一份存卷可
    參，是其有無符合公示送達之要件，及是否依法進行公示送達之法定程序，要無
    其他資料可資佐憑。職是之故，本件警掣舉發通知單尚難認業已合法送達於受處
    分人甲○○之事實，至堪認定。申言之，本件舉發通知單所表彰舉發之意思表示
    ，因受處分人並無從知悉而無法依規定到案陳述意見或自動逕行繳納罰鍰之可能
    ，原處分機關逕行裁決，自有未洽。
四、末按，道路交通管理處罰條例第九十條第一項規定，違反本條例之行為，自行為
    成立之日起；行為有連續或繼續之狀態者，自行為終了之日起，逾三個月不得舉
    發。但汽車肇事致人受傷或死亡案件，因肇事責任不明，已送鑑定者，其期間自
    鑑定終結之日起算。又道路交通管理事件統一裁罰標準及處理細則第十一條第一
    項第二款規定，對於違反本條例之行為，應按其違反條款規定之受處罰對象，填
    製舉發違反道路交通管理事件通知單，並於被通知人欄予以勾記，其通知聯依下
    列規定辦理：二、逕行舉發者，應按已查明之資料填註車牌號碼、車輛種類、車
    主姓名或名稱及地址，並於通知單上方空白處加註逕行舉發之文字後，由舉發機
    關送達被通知人。是舉發手續是否完成，仍應以舉發之意思表示送達於受處分人
    為要件。本件警掣舉發違反道路交通管理事件通知單既未經合法送達，自難謂業
    已完成舉發之程序。從而，受處分人甲○○所有前開自用小客車雖於九十年二月
    二十八日因超速違規，惟既舉發通知單未依法合法送達於受處分人，且異議人違
    反道路交通管理處罰條例之行為，自行為成立之日時起算，亦已逾三個月，是依
    法已不得舉發。本件異議為有理由，原處分應予撤銷，另諭知異議人不罰。
三、據上論結，應依道路交通案件處理辦法第二十條，裁定如主文。
中      華      民      國      九十一      年      九      月    九    日
                              臺灣宜蘭地方法院交通法庭
                                      法  官  陳  嘉  年
右正本證明與原本無異。
如不服本裁定，應於送達後五日內，向本院提出抗告狀。（應附繕本）
                                      書記官  詹  玉  惠
中      華      民      國      九十一      年      九      月    十    日
